【裁判字號】    89,上訴,24
【裁判日期】    900719
【裁判案由】    誣告
【裁判全文】
臺灣高等法院臺中分院刑事判決                      八十九年度上訴字第二四號
    上  訴  人
    即  自訴人  乙○○
    自訴代理人  許景鐿律師
    被      告  甲○○
    選任辯護人  曾慶崇
右上訴人因被告誣告案件，不服臺灣台中地方法院八十八年度自字第八二八號中華民
國八十八年十二月八日第一審判決，提起上訴，本院判決如左：
      主  文
上訴駁回。
      理  由
一、本件上訴人在原審自訴意旨略以：本案被告甲○○與自訴人是多年舊識，其因經
    商需要與自訴人常有資金借貸往來，其明知自訴人僅向其收取象徵性之微薄利息
    ，（即新台幣（下同）一萬元日息五元，且其經常未按時付息之情況下，竟然向
    台中市警察第五分局該管公務員誣告指稱：自訴人與陳正豪二人自民國（下同）
    六十九年間開始起，即以百分之三十之高利息向其收取重利，截至目前為止，已
    付二千多萬元之利息及尚積欠七百萬元之本金。因認被告有犯刑法第一百六十九
    條第一項之誣告罪等語。
二、按犯罪事實應依證據認定之，無證據不得推定其犯罪事實，又被告之犯罪不能證
    明者，應諭知無罪之判決，刑事訴訟法第一百五十四條及第三百零一條第一項分
    別定有明文。此項規定，依同法第三百四十三條之規定，於自訴程序亦準用之。
    又刑法第一百六十九條第一項誣告罪之構成要件，係以行為人意圖使人受刑事或
    懲戒處分，虛構事實而向該管公務員誣告者始克當之。所謂虛構事實，係指行為
    人明知無此事實，而故意捏造者而言。若出於誤信、誤解、誤認或懷疑有此事實
    ，或對其事實張大其詞，固均不得謂屬誣告，即其所申告之事實，並非完全出於
    憑空捏造，或尚非全然無因，或因證據不充分，致受誣告人不受追訴處罰者，亦
    不成立誣告罪。本件訊據被告甲○○固不否認其與自訴人之間係多年舊識，且因
    經商需要，常向自訴人調借資金，並於八十八年六月間，向台中市警察局第五分
    局陳稱自訴人曾以百分之三十及以每百萬元每月利息一萬五千元之高利向其收取
    重利，截至目前為止，已付二千多萬元之利息，及尚積欠自訴人七百萬元之本金
    等情。惟查本件被告於八十八年六月二日，係向台中市警察局第五分局自首，其
  自首之案件事實為其冒用胞兄王世賢之印章簽付自訴人本票一紙，並陳稱其是涉
    嫌偽造文書罪等情。嗣經警訊問時始亦供稱，自訴人自六十九年起即陸續向自訴
    人借款，在初期六十九年左右，被告向自訴人夫妻借有本金一百萬元，至二百萬
    元之間，雙方言明需付利息年息百分之三十之高利，至七十八年間其向自訴人借
    取之本金達二千三百萬元之譜，直至今日尚欠其本金七百萬元；陳正豪、劉純芳
    要我以簽立之本票來充作開立支票之抵押，並收取每一百萬元一個月一萬五千元
    之高利。固有台中市警察局第五分局八十八年十一月十一日，中分五刑字第三一
    三五一號函送之被告及自訴人等人之警訊筆錄在卷可憑，惟刑法上之重利罪，係
    以乘他人急迫、輕率或無經驗貸以金錢或其他物品，而取得與原本顯不相當之重
    利者方足成立。故行為人有無乘他人急迫、輕率或無經驗；所取得利息是否與原
    本顯不相當，皆有待於法院之審認。再查本件自訴人與被告確有長期金錢往來，
    被告亦確有尚欠自訴人七百萬元之本金，自訴人並持有被告等簽付之發票日八十
    六年八月二十二日，到期日八十七年十二月二十一日，面額一千二百萬元之本票
    一紙，此並有上開本票影本在卷可憑，況且自訴人亦不否認其對被告有收取每一
    萬元每月一百五十元之利息，而此部分自訴人是否涉有重利罪，仍尚待司法偵審
    之確認，何況自訴人尚有貸放金錢與陳承澤、王東南、廖孟仁等人，利息約八分
    計算之事實，亦據證人陳承澤在本院供證屬實。則被告縱主觀上認自訴人收取其
    利息年息百分之三十，或每百萬元月息一萬五千元等之超銀行貸放利息，而認自
    訴人涉有重利罪，無非出於被告之誤解或張大其詞，顯非被告完全憑空虛構捏造
    ，難認被告係為誣告。此外復查無其他積極證據，足以證明被告有誣告之犯行，
    原審因依調查證據之結果，認不能證明被告犯罪，乃為被告無罪之判決，核無違
    誤。自訴人上訴意旨仍認被告涉犯誣告罪而指摘原判決不當，為無理由，應予駁
    回。
三、據上論結，應依刑事訴訟法第三百六十八條，判決如主文。
中      華      民      國      九十     年       七      月    十九    日
                                  臺灣高等法院臺中分院刑事第六庭
                                        審判長法  官  李  文  雄
                                              法  官  陳  嘉  雄
          法  官  邱  顯  祥
右正本證明與原本無異。
自訴人得上訴。
如不服本判決應於收受送達後十日內向本院提出上訴書狀，其未敘述上訴之理由者並
得於提起上訴後十日內向本院補提理由書（均須按他造當事人之人數附繕本）。
                                              書記官  劉  美  宏
中      華      民      國      九十     年       七      月    二十    日
                                                                        Ｉ


司法院資訊處製作；財團法人民間司法改革基金會備份。
